【裁判字號】    92,易,1742
【裁判日期】    920724
【裁判案由】    恐嚇取財
【裁判全文】
臺灣臺中地方法院刑事判決                        九十二年度易字第一七四二號
    公  訴  人  台灣台中地方法院檢察署檢察官
    被      告  丙○○
右列被告因恐嚇取財案件，經檢察官提起公訴（九十一年度偵字第一七０四七號），
本院判決如左：
    主  文
丙○○幫助意圖為自己不法之所有，以恐嚇使人將本人之物交付，處有期徒刑伍月，
如易科罰金，以參佰元折算壹日。
    事  實
一、丙○○曾因毒品危害防制條例案件，經本院民國於八十八年九月十五日，以八十
    八年度訴字第一六０二號判處有期徒刑八月及四月，應執行有期徒刑十月確定；
    又因毒品危害防制條例案件，經本院於九十年一月十九日，以八十九年度訴字第
    二七七二號判處有期徒刑八月確定，二案合併執行至九十年八月十日假釋（嗣假
    釋經撤銷，執行殘刑四月十九日，於九十一年十月十八日執行完畢）。仍不知悔
    改，復於九十年九月下旬某日，見報得知有收購銀行帳戶之廣告，並預知刊登該
    廣告綽號「小王」之不詳姓名成年男子購買銀行帳戶存摺、提款卡及印章，可能
    利用購得帳戶作為恐嚇取財匯款之用，竟因欠缺生活費，而基於幫助該不詳姓名
    成年男子之不確定故意，與該不詳姓名成年男子聯絡，約定在台中市○○路旁，
    將其向萬通商業銀行台中分行申設之第00000000000000號帳戶存
    摺、提款卡及印章，連同另向萬泰商業銀行申設之第000000000、00
    0000000000號、向中國信託商業銀行申設之第0000000000
    00號、向台灣中水企業銀行申設之第00000000000號、向亞太商業
    銀行申設之第0000000000000號帳戶存摺、提款卡及印章，以新台
    幣三千元之代價，售予該不詳姓名成年男子。該不詳姓名成年男子取得丙○○所
    有上開萬通商業銀行之帳戶存摺、提款卡及印章後，即意圖為自己不法之所有，
    先於附表所示之時間，在附表所示之地點，竊取如附表所示，甲○○、丁○○、
    乙○○、己○○、戊○○所有或使用中之自小客車，再以電話恐嚇甲○○等人匯
    款至丙○○所有上開萬通商業銀行之帳戶內，否則無法取回車輛，使甲○○等人
    心生畏怖，分別將附表所示之金額匯入丙○○所有上開萬通商業銀行之帳戶內，
    該不詳姓名成年男子再利用提款卡提領花用。嗣於九十一年五月二十九日下午四
    時三十分許，丙○○因毒品危害防制條例案件通緝，為警在台中縣大肚鄉○○路
    ○段三二０巷二二之十一號查獲，扣得其另向萬通商業銀行申請補發之上開帳戶
    存摺，始查悉上情。
    理  由
一、訊據被告丙○○固坦承於前開時地，將其向萬通商業銀行台中分行申設之第00
    000000000000號帳戶存摺、提款卡及印章，連同另向萬泰商業銀行
    申設之第000000000、000000000000號、向中國信託商業
    銀行申設之第000000000000號、向台灣中水企業銀行申設之第00
    000000000號、向亞太商業銀行申設之第0000000000000
    號帳戶存摺、印章及提款卡，以新台幣三千之代價，售予綽號「小王」之不詳姓
    名成年男子等情，惟否認幫助恐嚇取財犯行，辯稱伊不知該不詳姓名男子購買帳
    戶，係作為恐嚇取財匯款之用云云。然查右揭犯罪事實，業據被害人甲○○、丁○○、乙○○、己○○、戊○○分別於警訊及偵查中指述綦詳，並有被告所有上
    開萬通商業銀行帳戶之開戶約定書影本、印鑑卡影本、交易明細表及台中市警察
    局第二分局受理刑事案件報案三聯單影本、被害人丁○○匯款資料影本、車輛竊
    盜、車牌失竊資料個別查詢報表－查詢車輛認可資料附卷可稽。次查被告行為時
    係二十七歲之成年人，應具相當之社會經驗，對該不詳姓名成年男子何以願意花
    錢刊登廣告，並以新台幣三千元之代價購買素不相識者之銀行帳戶，豈能無疑？
    且自政府開放金融業申請設立後，金融機構大量增加，使一般人申請存款帳戶極
    為容易、便利，故除非充作犯罪使用，一般正常使用之存款帳戶，並無向他人購
    買之必要。況坊間新聞媒體，對於不肖犯罪集團，經常利用大量收購之存款帳戶
    ，作為詐取或恐嚇他人財物工具，亦多所報導，被告對此應知之甚詳，竟仍將其
    所有上開萬通商業銀行帳戶之存摺、提款卡及印章，售予該不詳姓名成年男子，
    該不詳姓名成年男子嗣果據以為恐嚇取財之匯款帳戶，被告自有幫助該不詳姓名
    成年男子恐嚇取財之不確定故意，所辯無非飾卸之詞，不足採信，其犯行已堪認
    定。
二、按刑法上之故意，以行為人對於構成犯罪之事實，包括犯罪客體、行為、結果等
    均有具體確定認識，並有意使其發生者為確定故意，而行為人對於構成犯罪之事
    實，雖無具體確定認識，然已預見其發生，而其發生不違背其本意者，則為不確
    定故意。又行為人基於幫助他人犯罪之意思，為促成他人犯罪而為犯罪構成要件
    以外之行為，為幫助犯。本件被告將其所有上開萬通商業銀行之帳戶存摺、印章
    及提款卡（包括提款密碼），售予不詳姓名成年人，該不詳姓名人嗣據以作為恐
    嚇取財匯款使用，既不違背被告當初出售帳戶之本意，已如前述，且係參與提供
    取得恐嚇取財犯罪所得款項工具，對此犯行施以助力，為恐嚇取財罪構成要件以
    外之行為，應以恐嚇取財罪之幫助犯論之。核被告所為，係犯刑法第三十條第一
    項、第三百四十六條第一項之幫助恐嚇取財罪。被告係幫助他人犯恐嚇取財罪，
    為幫助犯，依刑法第三十條第二項規定，應按正犯之刑減輕之。爰審酌被告已有
    毒品危害防制條例前科，仍不知悔改，及其犯罪動機、目的、手段、所生危害、
    犯罪後態度等一切情狀，處以如主文所示之刑，並諭知易科罰金之折算標準。
據上論斷，應依刑事訴訟法第二百九十九條第一項前段，刑法第三百四十六條第一項
、第三十條第一項、第二項、第四十一條第一項前段，罰金罰鍰提高標準條例第一條
前段、第二條，判決如主文。
中      華      民      國      九十二      年    七    月    二十四    日
                                          法  官  鍾 堯 航
附表
編號  被害人  失竊時間    失竊地點    失竊車輛車號    匯款金額（新台幣）
一    甲○○  九十年十月  台中市英士  Ｈ七－０三五六  三萬元
              十二日十九  路與英才路  號（登記甲○○
              時許        口          之母李楊阿輕名
                                      義）
二    丁○○  九十年十月  台中市天津  Ｗ六－一三六八  四萬元
              二十九日三  路二段一五  號（登記丁○○
              時許        七號前      之母張劉秋桂名
                                      義）
三    乙○○  九十年十月  台中縣大里  Ｘ八－０八三八  二萬元
              二十九日十  市○○○街  號（登記乙○○
              一時許      一一五號前  之母洪徐祝名義
                                      ）
四    己○○  九十年十月  台中市梅川  Ｂ五－一三七０  五萬元
              三十一日七  東路與梅亭  號
              時許        街口
五    戊○○  九十年十二  台中市東興  Ｍ六－三二九九  二萬元（戊○○另依
              月十二日四  路二段六七  號              指示匯款四萬五千元
              時許        號前                        至彭志翔所有大眾商
                                                      業銀行台中分行第0
                                                      000000000
                                                      00號帳戶內）
右正本證明與原本無異。
如不服本判決，應於送達後十日內向本院提出上訴狀（須附繕本），上訴於台灣高等
法院台中分院。
                                          書記官
中      華      民      國      九十二      年    七    月    二十四    日
附錄本案論罪科刑法條全文
刑法第三百四十六條第一項：
意圖為自己或第三人不法之所有，以恐嚇使人將本人或第三人之物交付者，處六月以
上五年以下有期徒刑，得併科一千元以下罰金。


司法院資訊處製作；財團法人民間司法改革基金會備份。
